【裁判字號】    98,消債抗,1
【裁判日期】    980527
【裁判案由】    更生事件
【裁判全文】
臺灣板橋地方法院民事裁定             98年度消債抗字第1號
抗  告  人  甲○○
上列抗告人因消費者債務清理事件聲請更生，對於中華民國97年
12月11日本院97年度消債更字第1648號民事裁定，提起抗告及聲
請保全處分，本院合議庭裁定如下：
    主  文
抗告及保全處分之聲請均駁回。
抗告程序費用新臺幣壹仟元由抗告人負擔。
    理  由
一、本件抗告意旨略以：抗告人及其配偶原從事建築營造周邊生
    意，因建築業景氣不好、鋼建材等原物料上漲及員工薪資調
    漲等因素以致收入減少，又為他人保證或遭他人倒帳高達新
    臺幣（下同）3 、400 萬元，始無法繳納2 人每月須負擔之
    房貸各35,000元、26,000元及無擔保債務各32,000元、37,0
    00元，而抗告人所有之門牌號碼臺北縣蘆洲巿長安街131 巷
    29號4 樓房屋，參考周邊房屋之行情僅有500 萬元，縱使出
    售，亦不足清償所有債務，是其確係因不可歸責於己之事由
    以致履行顯有重大困難，為此提起本件抗告，爰請求廢棄原
    裁定，並准予裁定開始更生程序等語。
二、按債務人對於金融機構因消費借貸、自用住宅借款、信用卡
    或現金卡契約而負債務，在聲請更生或清算前，應提出債權
    人清冊，以書面向最大債權金融機構請求協商債務清償方案
    並表明共同協商之意旨，消費者債務清理條例第151 條第1
    項定有明文。次按債務人與金融機構協商成立者，不得聲請
    更生或清算，但因不可歸責於己之事由，致履行顯有重大困
    難者，不在此限；消費者債務清理條例施行前，債務人依金
    融主管機關協調成立之中華民國銀行公會會員辦理消費金融
    案件無擔保債務協商機制與金融機構成立之協商，準用前項
    之規定，消費者債務清理條例第151 條第5 項、第6 項亦分
    別有明文可參。又聲請更生或清算不合程式或不備其他要件
    者，法院應以裁定駁回之，但其情形可以補正者，法院應定
    期間先命補正，復為同條例第8 條所明定。
三、經查：
  (一)依抗告人提出之財團法人聯合徵信中心信用報告所載（見原
    審卷第49至52頁），其有擔保債務總額為4,445,000 元，無
    擔保債務總額為3,596,005 元，而抗告人所有之門牌號碼臺
    北縣蘆洲巿長安街131 巷29號4 樓房屋暨其基地，經執行法
    院鑑價後定拍賣底價為7,500,000 元，有本院民事執行處97
    年11月18日板院輔97執公字第24567 號通知影本1 件附卷可
    稽（見原審卷第173 至175 頁），而抗告人之夫林瑞庭名下
    復於苗栗縣頭份鎮擁有高達265 平方公尺之房屋1 幢，此有
    渠全國財產稅總歸戶財產查詢清單1 紙在卷足憑（見原審卷
    第101 頁），則抗告人夫妻自無保有2 幢房屋之必要，自應
    加以處分以資清償債務。故抗告人所有之上開不動產處分換
    價後，扣除抗告人之有擔保債務4,445,000 元，尚有餘款3,
    055,000 元【計算式：7,500,000 －4,445,000 ＝3,055,00
    0 】可供清償其他無擔保債務，且該無擔保債務經以上開不
    動產處分換價所得清償後亦僅剩541,005 元未清償，再參酌
    抗告人自承其與其配偶共同經營建築營造周邊生意等情，足
    見其仍有其他營業收入可供清償前揭無擔保債務，則以抗告
    人所有資產及營業收入等狀況，尚難認確有不能清償債務之
    情事。至抗告人主張其所有之上開不動產巿價僅有500 萬元
    ，且其與其配偶原從事之建築營造周邊生意，因建築業景氣
    不好、鋼建材等原物料上漲及員工薪資調漲等因素以致收入
    減少等情，均未提出該不動產之相關鑑價報告及其所營事業
    之營業事業所得稅結算申報資料或收支證明以供本院審究，
    尚難認係屬實；況抗告人於97年4 月24日委託永慶不動產加
    盟店出售其所有上開不動產之委託售價亦高達690 萬元，有
    其提出之銷售同意書1 份在卷足參（見原審卷第135 頁），
    則其謂該不動產巿價僅值500 萬元而已等語，自不足採信。
    是抗告人執上情主張確有不可歸責於己之事由以致無法清償
    債務等語，自屬無據。
  (二)綜上所述，本件依抗告人提出之各項事證，尚不能證明其確
    有不能清償債務及不可歸責於己致依協商條件履行顯有重大
    困難之情事存在，其聲請本件更生，即未符合消費者債務清
    理條例第151 條第5 項、第6 項所定要件，於法自難准許。
    原審裁定駁回抗告人所為更生之聲請，並無違誤，抗告意旨
    指摘原裁定為不當，求予廢棄，為無理由，應予駁回。又本
    件抗告人所為之更生聲請既無理由，並經本院裁定駁回其抗
    告，則其另為保全處分之聲請自失所附麗，應併駁回。
四、據上論結，本件抗告為無理由，依消費者債務清理條例第15
    條，民事訴訟法第495 條之1 第1 項、第449 條第1 項、第
    95條、第78條，裁定如主文。
中    華    民    國    98    年    5     月    27    日
                  民事第三庭審判長法  官  朱耀平
                                  法  官  劉以全
                                  法  官  王瑜玲
上為正本係照原本作成
對本裁定不得抗告。
中    華    民    國    98    年    6     月    5     日
                                  書記官  黃美雲


司法院資訊處製作；財團法人民間司法改革基金會備份。
